【裁判字號】    97,上易,3034
【裁判日期】    980219
【裁判案由】    竊盜
【裁判全文】
臺灣高等法院刑事判決                97年度上易字第3034號
上  訴  人  臺灣臺北地方法院檢察署檢察官
被      告  乙○○
上列上訴人因被告竊盜案件，不服臺灣臺北地方法院97年度易字
第104號，中華民國97年10月13日第一審判決（起訴案號：臺灣
臺北地方法院檢察署96年度偵字第21659號），提起上訴，本院
判決如下：
    主  文
上訴駁回。
    理    由
一、公訴意旨略以：被告乙○○意圖為自己不法所有，於民國96
    年9月2日下午2時30分至同日下午5時許內某時，在臺北市○
    ○○路○段30號福華文教會館內，徒手竊取甲○○所有，放
    置於手提袋內之SONY ERICSSON廠牌之行動電話一支（序號
    為000000000000000號），並插入自己所使用之0000000000
    門號SIM卡使用，因認被告涉犯刑法第320條第1項之竊盜罪
    嫌云云。
二、按犯罪事實應依證據認定之，無證據不得認定犯罪事實。刑
    事訴訟法第154條第2項定有明文。又檢察官就被告犯罪事實
    ，應負舉證責任，並指出證明之方法。因此，檢察官對於起
    訴之犯罪事實，應負提出證據及說服之實質舉證責任。倘其
    所提出之證據，不足為被告有罪之積極證明，或其指出證明
    之方法，無從說服法院以形成被告有罪之心證，基於無罪推
    定之原則，自應為被告無罪判決之諭知（最高法院92年度台
    上字第128號判例參照）。
三、檢察官認被告涉犯竊盜罪嫌，無非係以被告警詢、偵查中之
    供述、證人及告訴人甲○○關於失竊之指訴、證人楊美怡證
    述96年9月2日工作之後，其與王怡之均未住居被告家中，及
    以失竊行動電話序號000000000000000號所查詢之失竊後96
    年9月3日至同月6日通聯紀錄等件為據。被告乙○○於審判
    期日經傳未到庭，惟據其於偵查及原審中之供述，堅詞否認
    有何竊盜犯行，辯稱：並沒有拿告訴人的手機，迄今亦不知
    道告訴人手機形狀，其自己也有很多手機，如果缺錢就會逕
    偷金錢，何必拿告訴人手機，且其之前自己手機也有掉過，
    知道手機上面都有身分證字號，那天告訴人手機不見，還是
    其教告訴人去報警，其也急著幫忙找手機等語。
四、經查：
  (一)下列所引用具傳聞性質之證據資料，被告及辯護人於原審不
    爭執證據能力（見原審卷第16頁反面至17頁），亦未於言詞
    辯論終結前聲明異議，依刑事訴訟法第159條之5規定，視為
    已有將該等傳聞證據採為證據之同意，本院審酌下列證據資
    料作成之情況，查無違法取證之情形，認應係出於其自由意
    志，具有可信性，並無不適宜作為證據之情形，認具有證據
    能力。
  (二)告訴人甲○○所有之SONY ERICSSON廠牌K800i之行動電話一
    支（序號為000000000000000號），於96年9月2日下午2時30
    分至同日下午5時許內某時，在臺北市大安區○○○路○段30
    號福華文教會館內遭竊等事實，固為被告所不爭執（見原審
    卷第139頁反面），核與告訴人於警詢時供述相符（見偵查
    卷第10至12頁），堪信為真實。然究竟係何人以何方式竊取
    告訴人所有上開行動電話，則無從由客觀上告訴人前開所有
    行動電話遭竊之事實，或被告自承於案發時間，確實與告訴
    人共同在前開地點工作等語（見偵查卷第4頁），或告訴人
    前開供述，即得遽認竊取告訴人所有前開行動電話之行為人
    為被告。
  (三)復觀卷附告訴人前開行動電話（序號為000000000000000號
    ）於失竊後96年9月3日至同月6日通聯調閱查詢單，及和信
    電訊雙向通聯記錄固均顯示：該行動電話於96年9月3日下午
    2 時2分45秒許曾插入被告所有門號為0000000000號SIM卡使
    用，並接收被告所有、其子黃柏均使用門號為0000000000號
    傳送之簡訊，且使用時基地臺位置在臺北縣淡水鎮○○路15
    9 之7號等情（見偵查卷第16頁、原審卷第48頁反面）。惟
    被告所有、其子黃柏均使用之0000000000號自96年9月1日起
    至10月31日止之雙向通聯紀錄（含簡訊）卻顯示：該門號並
    未於96年9月3日下午2時2分45秒傳送簡訊至門號0000000000
    號，亦有遠傳電信股份有限公司97年3月12日遠傳（企營）
    字第09710204087號函附遠傳電信雙向通聯記錄在卷可稽（
    見原審卷第115至116頁）。則門號0000000000號是否確實曾
    於96年9月3日下午2時2分45秒傳送簡訊至門號0000000000號
    （斯時該門號SIM卡係插在序號為000000000000000號之告訴
    人前開行動電話內），即屬可疑。而縱使告訴人失竊之前開
    行動電話確實於96年9月3日下午2時2分45秒許曾插入被告所
    有門號為0000000000號SIM卡使用，並接收被告所有、其子
    黃柏均使用門號為0000000000號傳送之簡訊一則，然究係何
    人因何原因持有告訴人失竊之上開行動電話，並將被告所有
    門號0000000000號之SIM卡插入使用，則無從上述曾傳送簡
    訊之事實，或告訴人上述單純指訴其所有前開行動電話遭竊
    之詞，即得遽認告訴人所有前開行動電話係被告竊取所得。
  (三)證人楊美怡即被告公司同事於偵查中結證稱：其曾於96年9
    月1日當天與7、8人一起住被告家，但翌日即回家，之後9月
    沒有活動，就沒有住被告家等語（見偵查卷第32頁）。是尚
    難由證人楊美怡此部分證述，即認被告確有竊取告訴人前開
    行動電話之犯行。遑論證人楊美怡上開證述並未論及案外人
    即被告公司同事王怡之於案發時間前後是否曾居住被告家中
    等語，是檢察官以此遽認被告於警詢時供稱：其現（96年10
    月3日）住處居住有楊美怡及王怡之等二人等語不實，證人
    楊美怡與案外人王怡之不可能竊取告訴人上開行動電話，殊
    嫌率斷。
五、綜上所述，本件依檢察官所舉各項證據方法，並不足資以佐
    證被告究否確有竊盜之犯行，此外，復查無其他積極證據足
    認被告有公訴意旨所指罪行，揆諸首揭說明，既不能證明被
    告犯罪，自應為無罪之諭知。
六、原審以檢察官所舉之證據與所指出之證明方法尚未足使法院
    確信被告有此部分竊盜犯行。復查無其他積極確切證據足證
    被告確有竊盜行為，不能證明被告犯罪，而為被告無罪之諭
    知，並無不合。檢察官以案發時間被告確與告訴人在同一地
    點工作，被告將自己門號晶片插入告訴人失竊手機內使用，
    及被告使用時基地台位置在臺北縣淡水鎮之被告居住所位置
    ，而淡水鎮人口居住密度不若臺北市中心云云而提起上訴，
    惟均經本院認定並無可採，已如前述，且被告果有行竊手機
    使用之事實，衡諸常理豈會僅有一通之紀錄，是檢察官執前
    詞提起上訴，並無理由，應予駁回。
七、被告經合法傳喚，無正當理由不到庭，爰不待其陳述逕行判
    決。
據上論斷，應依刑事訴訟法第368條、第371條，判決如主文。
本案經檢察官黃柏齡到庭執行職務。
中    華    民    國    98    年    2    月    19    日
                  刑事第十九庭審判長法  官  黃金富
                                    法  官  吳  燦
                                    法  官  魏新國
以上正本證明與原本無異。
不得上訴。
                                    書記官  邵淑津
中    華    民    國    98    年    2     月    20    日


司法院資訊處製作；財團法人民間司法改革基金會備份。
